臺灣新竹地方法院刑事判決　　　　　　　　　　　　　九十年度交訴字第一三三號
　　公　訴　人　臺灣新竹地方法院檢察署檢察官
　　被　　　告　甲○○原名徐.
右列被告因公共危險案件，經檢察官提起公訴（九十年度偵字第三九五號），本院判
決如左：
    主  文
甲○○因過失傷害人，處有期徒刑肆月，如易科罰金，以參佰元折算壹日。
被訴駕駛動力交通工具肇事逃逸部分無罪。
    事  實
一、甲○○（原名徐建昇，於民國九十年二月六日更名），於八十九年七月十日上午
    九時二十分許，駕駛車號Ｗ七－三五一一號自小客車，沿新竹縣竹北市○○路由
    東往西方向行駛，行經三民路ˋ仁義路口處欲右轉仁義路，應注意汽車行駛至交
    岔路口，其轉彎車輛，應讓直行車輛先行，而依當時之天候路況，並無不能注意
    之情形，詎竟疏未注意，適有同向右側之乙○○騎乘車號ＦＧ二─八五三號重型
    機車，行經上開交岔路口欲直行三民路，甲○○為右轉車，並未讓乙○○之直行
    車先行，仍逕行右轉，致其自小客車右後側葉子板擦撞到乙○○所騎乘之上開機
    車左把手手煞車，致乙○○人車倒地，因而受有左肩鎖喙關節脫臼之傷害。
二、案經乙○○訴由臺灣新竹地方法院檢察署檢察官偵查起訴。
    理  由
壹、有罪部分：
一、右揭犯罪事實，業據被告甲○○於本院調查及審理時均坦白承認，核與告訴人乙
    ○○於警、偵訊及本院歷次訊問時指訴情節大致相符，並有道路交通事故調查報
    告表一份、照片四幀及台灣省竹苗區車輛行車事故鑑定委員會九十一年四月十五
    日竹鑑字第九一○四一八號函暨其所附之鑑定意見書一份等附卷可稽，告訴人並
    因本件交通事故受有左肩鎖喙關節脫臼之傷害，亦有新仁醫院八十九年十二月二
    十二日新仁醫傷字第○六三五號驗傷診斷書乙紙在卷足參。按汽車行駛至交岔路
    口，其轉彎車輛，應讓直行車輛先行，道路交通安全規則第一百零二條第一項第
    六款定有明文，本件車禍事故現場肇事地點在交岔路口附近，號誌為行車管制號
    誌、動作正常，且該路段當時天候晴，日間自然光線，路面乾燥，路面狀態無缺
    陷，視距良好，道路亦無障礙物等情，有道路交通事故調查報告表一份存卷可佐
    ，被告駕駛自小客車行經該路段，本應注意上開規定，依當時情形並非不能注意
    ，竟疏未注意，未讓屬路權優先之直行車先行，仍逕行右轉，致生本件車禍，其
    有過失自明。另告訴人確係因本件車禍受有左肩鎖喙關節脫臼之傷害，且與被告
    之過失行為間具有相當因果關係，本件事證明確，被告犯行堪以認定。
二、核被告甲○○所為，係犯刑法第二百八十四條第一項前段之過失傷害罪。爰審酌
    被告之過失程度，告訴人所受之傷害，兼衡被告犯後坦認犯行，及迄今尚未與告
    訴人達成和解等一切情狀，量處如主文所示之刑，並諭知易科罰金之折算標準。
三、被告行為後，刑法第四十一條業於九十年一月四日修正為「犯最重本刑為五年以
    下有期徒刑以下之刑之罪，而受六月以下有期徒刑或拘役之宣告，因身體、教育
    、職業、家庭之關係或其他正當事由，執行顯有困難者，得以一元以上三元以下
    折算一日，易科罰金。但確因不執行所宣告之刑，難收矯正之效或難以維持法秩
    序者，不在此限。」「併合處罰之數罪，均有前項情形，其應執行之刑逾六月者
    ，亦同。」並於同年月十日公布施行，於同年月十二日生效，經比較新、舊法之
    結果，修正前、後之規定對被告並無影響，依刑法第二條第一項前段之規定，仍
    應適用裁判時之法律，附此敘明。
貳、無罪部分：
一、公訴意旨另以：被告甲○○於上開時、地，駕駛自小客車之動力交通工具肇事，
    撞傷乙○○，造成乙○○左肩鎖喙關節脫臼，竟未停車查看反加速逃逸，因認被
    告涉有刑法第一百八十五條之四駕駛動力交通工具肇事，致人受傷而逃逸罪嫌。
二、按犯罪事實應依證據認定之，無證據不得推定其犯罪事實，又不能證明被告犯罪
    者，應諭知無罪之判決，刑事訴訟法第一百五十四條、第三百零一條第一項分別
    定有明文。又認定被告有罪之事實，應憑證據，如未能發現相當之證據，或證據
    不足以證明，自不能以推測或擬制之方法，以為裁判之基礎；且認定事實所憑之
    證據，其為訴訟上之證明，須達於通常一般人均不致有懷疑，而得確信其為事實
    之程度者，始得據為有罪之認定，倘其證明尚未達到此一程度而有合理之懷疑存
    在時，尚難為有罪之認定基礎；苟積極證據不足以為不利於被告事實之認定，即
    應為有利於被告之認定，更不必有何有利之證據，最高法院分別著有三十年上字
    第八一六號、四十年臺上字第八六號、七十六年臺上字第四九八六號判例可資參
    照。
三、公訴人認被告涉有上開肇事逃逸犯行，係以卷附之被告所駕駛上開自小客車車身
    受損照片所示：被告車輛之右側車身有三處明顯刮痕，足徵有相當之撞擊，被告
    對於如此明顯之撞擊，實無法諉為不知為其主要論據。訊據被告堅詞否認有何肇
    事逃逸犯行，辯稱：伊不知道有撞到人，是警察通知伊，伊才知道，現場是菜市
    場人車很多，伊的音樂開得很大聲，不知有人對伊按喇叭，伊也有駕照，沒有必
    要逃逸，且伊的車子連漆都沒有掉等語。經查：
（一）被告於本院調查時供稱：轉彎時有打方向燈，從後照鏡看，沒有看到人等語，
      告訴人指訴：「我本來騎乘在他的右前方，我的速度較慢，被告從後方趕上我
      ，他從後方追上我後直接右轉。」、「擦撞之後我的車子直接倒下，我的肩膀
      撞到地上，被告的車子就開走，‧‧‧。」等語（見本院九十一年一月三十日
      訊問筆錄、九十一年五月二十四日審判筆錄），二者互核以觀，被告轉彎當時
      速度甚快，且未注意其右側有直行車，即逕行右轉，因而擦撞到告訴人所騎乘
      之機車一節，應可認定。
（二）觀諸偵查卷內所附之照片所示：被告所駕駛之車號Ｗ七─三五一一號自小客車
      右後車身雖有三道刮痕，然最長者僅係約一點五公分，且非甚明顯，再經細閱
      肇事當時告訴人所騎乘之機車相片，亦無法看出有何擦撞之痕跡，顯見當時雙
      方擦撞時所接觸之面積甚小，車體僅係輕微擦撞，被告辯稱當時沒有感覺有撞
      到東西等情，應非虛妄。
（三）佐以告訴人僅受有左肩鎖喙關節脫臼之傷害，是告訴人之身體與地面接觸之部
      分為左肩，此顯係因被告自後方快速超越告訴人急行右轉時瞬間碰撞到告訴人
      所騎乘之重型機車，致告訴人人車倒地所致，歷時甚短，況被告所駕駛之自小
      客車一直處於行駛狀態，並未因擦撞到告訴人而稍作遲疑後始加速逃逸，從而
      ，被告對於本件交通事故之發生，固有過失，然尚不得因被告肇事後未下車查
      看及車身三處不甚明顯之刮痕，即遽認被告主觀上有肇事逃逸之犯意。綜上所
      述，本案尚未達於通常一般人均不致有所懷疑，得確信其為真實之程度，而有
      合理性懷疑存在，本院無從形成有罪之確信。此外，復查無其他積極證據足認
      被告確有公訴人所指之上開肇事逃逸犯行，既不能證明被告犯罪，根據「罪證
      有疑，利於被告」之證據法則，依法應為無罪之諭知。
據上論斷，應依刑事訴訟法第二百九十九條第一項前段、第三百零一條第一項，刑法
第二條第一項前段、第二百八十四條第一項前段、第四十一條第一項前段，罰金罰鍰
提高標準條例第一條前段、第二條，判決如主文。
本案經檢察官郭棋湧到庭執行職務。
中      華      民      國    九十一    年      五      月     三十一   日
                                  臺灣新竹地方法院交通法庭
                                      審判長法  官  王銘勇
                                            法  官  蘇嘉豐
                                            法  官  蔡欣怡
右正本證明與原本無異。
如不服本判決，應於判決送達後十日內向本院提出上訴狀( 應附繕本 )。
                                            書記官   沈藝珠
中      華      民      國    九十一    年      五      月     三十一   日
附錄本案論罪科刑法條全文：
刑法第二百八十四條第一項前段
因過失傷害人者，處六月以下有期徒刑、拘役或五百元以下罰金。
